【裁判字號】    96,訴,278
【裁判日期】    970111
【裁判案由】    損害賠償
【裁判全文】
臺灣桃園地方法院民事判決               96年度訴字第278號
原      告  長欣塗料有限公司
法定代理人  乙○○
訴訟代理人  侯俊安律師
複代理  人  蕭雲呤
訴訟代理人  庚○○
            丁○○
被      告  民曜有限公司
法定代理人  辛○○
訴訟代理人  許明桐律師
上列當事人間請求損害賠償事件，本院於民國96年12月17日言詞
辯論終結，判決如下：
    主  文
原告之訴及假執行之聲請均駁回。
訴訟費用由原告負擔。
    事實及理由
一、原告主張：(一)其於民國95年9 月4 日向被告承租高空作業機
    1 架 (下稱系爭高空作業機)供 施作工程，雙方並簽立租賃
    契約1 份。然因系爭高空作業機無維護安全之設備及警示標
    示，致原告公司員工蔡繼成於原告所承作之台電公司台中電
    廠施工時自高空墜落受傷，業據證人己○○、丙○○、戊○
    ○證述在卷，原告並於同年12月6 日與蔡繼成之代理人蔡辜
    雅達成和解，並賠償蔡繼成新台幣 (下同)250 萬 元。(二)因
    前開意外事故，遭台電公司處罰鍰10萬元；又上開工程自同
    年11月2 日延宕至同年月8 日止，為求復工，原告另向他人
    租賃高空作業機費用損失140 萬元。以上合計原告共損失40
    0 萬元（250 萬元＋140 萬元＋10萬元= 上開金額）。(三)證
    人甲○○證述其雖有對於高空作業機進行例行保養，但並未
    填具書面維護表，故被告所提出高空作業機保養維護表，原
    告否認形式及實質真正。又系爭高空作業機係屬勞工安全衛
    生法第8 條之「具危險性機械」，被告顯然違反該法第8 條
    及施行細則第11條規定，未盡其檢查義務而有過失。(四)系爭
    高空作業機應進行例行性之檢測、保養，被告疏於保養及例
    行檢測造成墜落危險，自不能卸責。按民法第423 條規定：
    出租人應以合於所約定使用、收益之租賃物交付承租人，爰
    依民法第22 7條不完全給付及消費者保護法第7 條規定請求
    被告賠償。並聲明：1.被告應給付原告400 萬元，及自起訴
    狀繕本送達之翌日起至清償日止，按年息百分之5 計算之利
    息。2.願供擔保請准宣告假執行。
二、被告則以：(一)系爭高空作業機設備完好，且係自日本進口之
    合格機械，均有例行檢修、保養，經證人甲○○到庭證實並
    無瑕疵。(二)蔡繼成是否因使用系爭高空作業機而墜落？是否
    因該作業機之瑕疵所致，原告並未提出報案證明、勞災檢查
    報告等為證，縱令蔡繼成果真自該作業機墜落，惟是否係因
    自身未綁安全帶、戴安全帽或係操縱不當所致，原告亦未能
    舉證證明其墜落與該作業機所謂瑕疵有關。(三)縱令原告主張
    屬實，蔡繼成之受傷程度、實際損害，亦均未能舉證。(四)原
    告是否實際賠償蔡繼成250 萬元？其支出與蔡繼成之實際損
    害是否相當？又原告主張工程罰鍰10萬元，另延宕損失140
    萬元其具體內容為何？均未能舉證證明。縱令原告果真有賠
    償250 萬元予蔡繼成，但其賠償係出於雙方協議，亦難認係
    因使用系爭高空作業機所致之損害。(五)兩造均是企業體，且
    被告租用系爭高空作業機並非消費關係，應不適用消費者保
    護法之規定。並聲明：1.原告之訴及假執行聲請駁回。2.如
    受不利之判決，願供擔保，請准宣告假執行。
三、兩造不爭執事項
  (一)原告向被告承租系爭高空作業機1 台，租賃期間自95年9 月
    4日起至同年10月4日止，租金為6萬元。
  (二)原告之員工蔡繼成於原告所承攬之台電台中發電廠內之施工
    處所，自系爭高空作業機墜落致受傷。
  (三)原告與蔡繼承之代理人蔡辜雅簽立調解書1 份，由原告交付
    面額250 萬元，票據號碼WG0000000 號之本票乙紙予蔡辜雅
    收執。
  (四)上揭事實，有租約書、蔡繼成之診斷證明書、調解書等各1
    份在卷可稽，堪信屬實。
四、兩造爭執事項及本院判斷
    兩造爭執之點在於：(一)系爭高空作業機，有無瑕疵？原告主
    張不完全給付，是否有理由？(二)該作業機如有瑕疵，是否與
    蔡繼成所受之傷害，有因果關係？(三)該作業機，是否係屬勞
    工安全衛生法第8 條及其施行細則第11條所定之「具危險性
    機械」？是否應依上揭規定檢查？(四)被告對該作業機，是否
    有未盡檢查義務情事而有過失？(五)原告主張被告應依消費者
    保護法第7 條負無過失責任，是否有理由？茲將本院判斷之
    心證，詳述如下：
  (一)原告雖主張系爭高空作業機有瑕疵，並請求不完全給付之損
    害賠償責任云云，惟證人己○○於本院審理中結證證稱：伊
    與蔡繼成為同事，在95年11月2 日下午，蔡繼成仍在高空作
    業機上進行噴漆作業，突然他人從高空中摔下來，當時他自
    己操作高空作業機，他上去時有戴安全帽、安全帶，安全帶
    的作用是用於繫在高空作業機上防止掉落，當時我確認他有
    把安全帶扣在高空安全機上，他為何掉落我不清楚；蔡繼成
    上去後有無解開安全帶，伊不清楚；伊亦不清楚（高空作業
    機）吊籃有無缺口；事後並無報警或請勞動檢查所來檢查；
    至於高空作業機有無瑕疵，伊不清楚等語；證人丙○○於本
    院審理中具結證稱：伊為任職於台中發電廠股長，有發包工
    程請原告公司來我們廠區工作，在95年11月2 日有發生事故
    ，事發時伊不在場，事故發生原因伊不清楚，事發後伊只有
    叫車送醫。（就伊所知）事發時蔡繼成有攜戴安全帽及繫安
    全帶，事發的安全帶仍在我們公司保管，安全帶只有於傷患
    （即蔡繼成）送醫時有被醫生剪開，扣環部分有無缺損我沒
    有注意，事發後有檢查該作業機之吊籃欄杆，並無破損等語
    ；證人戊○○亦結證證稱：我是任職在台中發電廠擔任檢驗
    員，我們有發包工程給原告施作，確實於95年11月2 日有事
    故發生，我們有接到通知將病患送醫而已，事發當時我不在
    場，我只是作後續的傷患處理。事發狀況如何我不清楚，我
    們事後有去檢查高空作業機的吊籃，初步看來並無任何異狀
    ，當時病患使用的安全帶仍在我們公司保管，我們曾經檢查
    過該安全帶除被醫生剪開後外，扣環並無任何缺損，安全帶
    是原告公司提供給蔡繼成使用的等語（以上證言見本院卷第
    43頁以下)， 上開三名證人經本院命具結隔離訊問，其證言
    尚無前後矛盾不一致情形，應堪採信。然綜合上開證人證言
    觀之，僅能證明蔡繼成係因使用系爭高空作業機墜落而受傷
    ，然其於使用該作業機時，有戴安全帽，繫安全帶，且事發
    後，經檢驗該作業機之吊籃欄杆、安全帶之扣環，均無破損
    之事實，尚不足以證明系爭高空作業機有何瑕庛，肇致蔡繼
    成受傷。是原告上開主張，即無足取。
  (二)本院復依原告聲請向行政院勞工委員會中區勞動檢查所（下
    稱中區檢查所）函詢，據該所函覆稱：【系爭高空作業機，
    並非勞工安全衛生法第8 條及同法施行細則第11條所稱「具
    有危險性之機械等語】，有該所96年12月7 日勞中檢機字第
    0965025571號函在卷可稽 (見本院卷第138 頁)， 準此，該
    作業機無須依勞工安全衛生法第8 條及該法施行細則第11條
    所規定程序檢驗之事實，亦堪採信。從而，原告主張系爭高
    空作業機係屬前揭法條所定之「具有危險性之機械」，被告
    未依上揭規定之程序為檢驗云云，自難採信。
  (三)原告復主張被告對系爭高空作業機未盡其通常檢查義務，肇
    致上開意外之發生云云，惟證人甲○○於本院審理時證稱：
    「（是否為系爭機器之維修人員？）是，我是系爭高空作業
    機型號是SR-182機器的維修人員。」；「（該機器維修情形
    ？平均多久維修一次? 如何維修？）回到廠後，就作自主性
    的安全裝置、油路、電線、保養等維修工作，讓他可以安全
    運作。」；「系爭機器公司何時購入？）買進約一年，是進
    口的機器，購買金額多少我不清楚。」；「（在被告公司任
    職多久？擔任職務為何？）約六年多。擔任維修人員。」；
    「【證人是否知悉此維修紀錄表（提示）？】此是保養表，
    非維修表，固定是每個月保養一次。維修是要收到通報才去
    做維修。」；「（維修表是公司何人製作的？）是公司小姐
    跟我們現場確認。」；「（你們有無照此表來檢查？）有，
    這些項目都有去做檢查。」；「（你有作保養，為何沒有填
    此表？此表是何人填寫的？）不是我填的，但是我去確認過
    這些項目。」等語 (見本院卷第89頁以下）。經查，該證人
    固為被告之受僱人，然並無證據顯示其證言有何不實或為虛
    偽證述之必要，此外，復有被告上開高空作業機保養維護表
    1 份在卷足憑，該維護表所載與證人上開證述，大致相符；
    參以，中區檢查所上開函亦覆稱：系爭高空工作車置於災害
    現場經日曬雨淋已逾一年，蓄電池已被拆除無法作動，該輛
    安全裝置是否與發生災害當時相仿，不無疑義。其「使用年
    限若干」，勞工安全衛生法令並無相關規定，本所亦無此專
    業人員及檢測儀器可資鑑定等語 (見本院卷第138 頁以下)
    ，是並無證據證明被告對系爭高空作業機有未盡檢查義務之
    情事，益見原告上開主張，要無可採。
  (四)末按，租用商品，如其目的主要供執行業務或投入生產使用
    ，並非單純供最終消費使用者，核與消費者保護法第2 條有
    關消費者及消費關係之定義未合，尚無消費者保護法之適用
    ，最高法院91年台上字第1001號判決意旨可資參照。本件原
    告向被告租用系爭高空作業機係作商業用途，其目的在另向
    台電台中電廠承作工程，為原告所不爭執，則原告租用系爭
    高空作業機，顯係以「供執行業務及投入生產使用為目的而
    交易，非以消費為目的而交易」，依上開最高法院判決見解
    ，殊無適用消費者保護法第7 條規定之餘地，其執此主張，
    尚屬誤會，委不足採。
五、綜上，原告本於民法227條不完全給付及消費者保護法第7條
    規定，請求被告賠償400 萬元及自起訴狀繕本送達之翌日起
    算之法定遲延利息，洵屬無據，自應駁回。原告之訴既經駁
    回，其假執行之聲請亦失所附麗，應併予駁回。
六、本件事證已臻明確，兩造其餘攻擊防禦方法，經核與本院判
    決結果不生影響，爰不一一論述，附此敘明。
七、據上論結，本件原告之訴為無理由，依民事訴訟法第78條，
    判決如主文。
中    華    民    國    97    年    1     月    11    日
                      民事第二庭  法  官  張金柱
以上正本證明與原本無異。
如不服本判決，應於送達後20日內，向本院提出上訴狀並表明上
訴理由，如於本判決宣示後送達前提起上訴者，應於判決送達後
10日內補提上訴理由書（須附繕本）。
中    華    民    國    97    年    1     月    11    日
                                  書記官  黃珮娟


司法院資訊處製作；財團法人民間司法改革基金會備份。
